臺灣臺中地方法院民事裁定　　　　　100年度司養聲字第160號
聲　請　人
即　收養人　傑森‧派屈克‧史戴.
收　養　人　史黛芬妮‧洛藍茲‧.
　　　　　　Steggs　
共同代理人　阮怡菁
聲　請　人
即被收養人　吳美君
法定代理人　吳學怡
上列當事人間請求收養認可事件，本院裁定如下：
    主  文
傑森‧派屈克‧史戴格即Jason Patrick Steggs、史黛芬妮‧洛
藍茲‧史戴格即Stefanie Rowlands Steggs於民國一○○年四月
四日共同收養吳美君為養女，應予認可。
程序費用由聲請人負擔。
    理  由
一、按民法第1079條所定認可收養子女事件，由收養人住所地之
    法院管轄；收養人在中華民國無住所者，由被收養人住所地
    或所在地之法院管轄，非訟事件法第133 條定有明文。本件
    聲請人即收養人傑森‧派屈克‧史戴格即Jason Patrick
    Steggs、史黛芬妮‧洛藍茲‧史戴格即Stefanie Rowlands
    Steggs為美國籍內布拉斯加州人民，在中華民國地區並無設
    籍及住所，而聲請人即被收養人吳美君則住在臺中市○○區
    ○○街132號，有聲請狀所載地址可稽。揆之上開說明，本
    院自有管轄權，先予敘明。
二、次按涉外民事，在本法修正施行前發生者，不適用本法修正
    施行後之規定，民國（以下未標明年別者，均同）99年5月
    26日修正、100年5月26日施行之涉外民事法律適用法第62條
    訂有明文。而本件收養契約於100年5月26日涉外民事法律適
    用法施行前即100年3月26日訂立，依上揭規定，自應適用修
    正施行前涉外民事法律適用之規定。又收養事件，其中一方
    為外國人者，依100年5月26日修正施行前之涉外民事法律適
    用法第18條第1項、第28條之規定，收養之成立及終止，依
    各該收養者、被收養者之本國法；依本法適用當事人本國法
    時，如其國內各地方法律不同者，依其國內住所地法，國內
    住所不明者，依其首都所在地法。查本件收養人傑森‧派屈
    克‧史戴格、史黛芬妮‧洛藍茲‧史戴格均為美國籍人民，
    渠等在美國之住所地位於內布拉斯加州，此有國際收養家庭
    訪視報告在卷可稽，而被收養人吳美君為中華民國人民，揆
    諸上開規定，本件自應適用美國內布拉斯加州及我國關於收
    養之規定。依我國民法之規定，夫妻收養子女時，應共同為
    之；子女被收養時，應得其父母同意。前項同意應作成書面
    並經公證。但已向法院聲請收養認可者，得以言詞向法院表
    示並記明筆錄代之；被收養者未滿7歲時，應由其法定代理
    人代為並代受意思表示。被收養者之父母已依前2項規定以
    法定代理人之身分代為並代受意思表示時，得免依前條規定
    為同意；收養應以書面為之，並向法院聲請認可。收養有無
    效、得撤銷或違反其他法律規定者，法院應不予認可；法院
    為未成年人被收養之認可時，應依養子女最佳利益為之；收
    養自法院認可裁定確定時，溯及於收養契約成立時發生效力
    ，民法第1074條本文、第1076條之1第1項本文、第2項、第
    1076之2第1、3項、第1079條、第1079條之1、第1079條之3
    本文分別定有明文。又法院認可兒童及少年收養事件，應基
    於兒童及少年之最佳利益，斟酌收養人之人格、經濟能力、
    家庭狀況及以往照顧或監護其他兒童及少年之紀錄決定之；
    法院認可兒童及少年之收養前，應命主管機關或兒童及少年
    福利機構進行訪視，提出調查報告及建議。收養人或收養事
    件之利害關係人亦得提出相關資料或證據，供法院斟酌，兒
    童及少年福利法第14條第1、4項亦定有明文。再按美國內布
    拉斯加州收養法規有關收養規定：(一)須經何人同意：該兒童
    之監護人或指定監護人。(二)被送養兒童之同意：14歲或以上
    年齡之兒童之收養須經其本人同意始生效。(三)不須雙親之同
    意：書面表明該兒童出養時，或遺棄該兒童達6月之久時，
    或父或母之親權已遭剝奪時，或無法給予同意時。(四)行使同
    意權時效：須在兒童出世後至少48小時後簽署之同意書始生
    效。(五)行使同意權方式：同意行為必須在1名被授權官員面
    前行使之，或私人安置時，則須至少在1名證人面前行使之
    。
三、本件聲請意旨略以：收養人傑森‧派屈克‧史戴格（男、西
    元1979年4月3日生）及史黛芬妮‧洛藍茲‧史戴格（女、西
    元1976年5月27日生）係美國籍夫婦，渠等與被收養人吳美
    君（女、99年9月4日生、身分證統一編號：Ｚ000000000號）
    ，由被收養人法定代理人吳學怡代為並代受意思表示，於100
    年4月4日簽訂書面收養契約，由收養人收養被收養人為養女
    ，為此依民法第1079條第1項規定聲請鈞院認可等語。並提
    出經駐堪薩斯臺北經濟文化辦事處驗證之內布拉斯加州公證
    人證明書、收養同意書、媒合確認書、被收養人及出養人戶
    籍謄本影本、出養人及委託人身分證影本、授權書、聲明書
    、收養家庭訪視報告（原文影本、譯本；內含在職證明、財
    產證明、健康證明、犯罪紀錄調查）、收養人夫妻美國護照
    （原文影本、譯本）、內布拉斯加州收養法規（原文影本、
    譯文）、居家生活照片等件為證。
四、經查:
  (一)本件被收養人吳美君（99年9月4日生）係未滿7歲之未成年
    人（父不詳），已由其法定代理人即生母吳學怡代為並代受
    意思表示，於100年4月4日與收養人簽立書面契約，收養人
    與被收養人間確有收養之合意，有前開證據在卷可憑，復經
    收養人之代理人阮怡菁及被收養人生母吳學怡於本院100年7
    月22日訊問時到庭陳明收養及出養之意願可據。
  (二)本院囑託財團法人中華民國兒童福利聯盟文教基金會派員就
    被收養人及其生母部分進行訪視，其訪視結果所示略以：出
    養人（即被收養人生母）現年30歲，目前未婚，生下被收養
    人後，考量自身經濟狀況不佳，且家中無人力協助照顧，又
    擔心親友眼光及耳語，故期望出養被收養人，給予其一個叫
    安穩的成長環境；被收養人現年1歲，出生後即安置於婦幼
    協會及新希望基金會的保母家迄今，被收養人目前生活作息
    穩定，健康情形良好，至今無特別困難照顧之處，出養人決
    定出養後，原選定之國內收養人因未能順利媒合，故轉媒合
    國外收養人，綜上所述，因出養人無法照顧，且家人亦無力
    協助，故評估此案具有出養必要性等語，此有該基金會100
    年9月21日兒盟訪字第1000249號函暨所附之收出養事件家庭
    訪視報告在卷可稽。
  (三)另據收養人所提出之收養家庭訪視報告內容略以：1.職業與
    財務狀況：傑森目前受僱於鮑德溫‧菲爾特公司擔任會計經
    理，其於西元2010年之年收入為108,536美金；史黛芬妮目
    前受僱於內布拉斯加州中部兒童復健中心擔任言語治療師，
    其於西元2010年之年收入為30,030美金；兩人之資產總淨值
    為198,385美金，渠等經濟狀況足以再養育另1名小孩。2.健
    康狀況：收養人夫婦接受醫生健康檢查，醫生說渠等健康狀
    況非常良好，且適合養育小孩，並沒有任何不事宜的身體、
    心靈或心理的因素會影響渠等養育小孩的能力，亦無患有任
    何傳染性的疾病。3.無犯罪紀錄查證：一份由美國聯邦調查
    局與內布拉斯家警政署在西元2011年1月18日所完成的聯邦
    犯罪紀錄查證報告中顯示收養人夫婦皆沒有任何犯罪紀錄；
    內布拉斯加中央註冊中心在西元2011年1月21日對於兒童虐
    待與忽視所作的確認，並無發現收養人夫婦有任何紀錄，且
    在內布拉斯加性騷擾防範局於西元2011年1月15日的調查中
    ，並無任何紀錄。4.收養動機：收養人夫婦經歷了原因不明
    的無法生育問題，在他們接受不孕治療期間，他們開始把收
    養作為考慮建立家庭的選項之一，他們於西元2007年已透過
    聯邦跨國收養中心從臺灣收養1女，現在則非常期待另1個女
    兒的到來。5.建議：收養諮詢中心是一個美國內布拉斯加州
    州立認證的兒童安置代辦機構，在此審核並驗證收養人夫婦
    符合美國內布拉斯加州的規定與要求，收養人夫婦被核准且
    推薦從臺灣收養1個小孩，男女不拘，年齡介於0到12個月之
    間，他們希望可以養育1個盡可能年紀小，以及可能健康的
    小孩等語此有收養人提出之收養家庭訪視報告在卷可按。
五、本院綜觀全卷並參考前揭訪視報告之評估與建議，認收養人
    夫婦在身心、家庭及經濟狀況各方面均適合收養，足以對被
    收養人為妥善之照顧；而被收養人之原生家庭顯然無法提供
    健全之成長環境教養被收養人；又本件收養並不具有民法第
    1079條之4、之5所定無效或得撤銷之原因，且符合美國內布
    拉斯加州法規，是上開收養關係業已合法成立。執此，依被
    收養人最佳利益考量，並斟酌被收養人之生活扶養、身心健
    全發展及倫理道德之培養，為提供被收養人安全、關愛之生
    活教養環境，足認本件收養已符合被收養人之最佳利益，依
    法應予認可，並溯及於100年4月4日簽訂收養書面契約時發
    生效力。
六、依非訟事件法第21條第1項前段、第23條，民事訴訟法第85
    條第1項前段，裁定如主文。  
中    華    民    國   100    年    11    月     2    日
                  家事法庭  司法事務官  蔡伊萍
以上正本係照原本作成。
如不服本件裁定，得於裁定書送達之翌日起10日內，以書狀敘述
理由，向本院提起抗告，並應繳納抗告費新台幣1000元。
中    華    民    國   100    年    11    月     2    日
                                書記官  江美琪